【裁判字號】    97,上訴,1389
【裁判日期】    971120
【裁判案由】    違反槍砲彈藥刀械管制條例
【裁判全文】
臺灣高等法院高雄分院刑事判決        97年度上訴字第1389號
上  訴  人
即  被  告  甲○○
選任辯護人  蕭永宏律師
上  訴  人
即  被  告  乙○○
選任辯護人  王進勝律師
選任辯護人  吳建勛律師
選任辯護人  黃淑芬律師
上列上訴人因違反槍砲彈藥刀械管制條例案件，不服臺灣高雄地
方法院96年度訴字第809 號中華民國97年6 月6 日第一審判決（
起訴案號：臺灣高雄地方法院檢察署95年度偵字第5539號），提
起上訴，本院判決如下：
     主  文
上訴駁回。
     事  實
一、甲○○明知具有殺傷力之空氣長槍及子彈，均為槍砲彈藥刀
    械管制條例所管制之物品，未經許可，不得無故持有，竟於
    民國94年初之不詳時日起，自姓名、年籍不詳，綽號「賓仔
    」之人處收受制式霰彈2 顆；復於94年5 月間某日，於高雄
    市六合夜市，向姓名、年籍均不詳之人，以新臺幣（下同）
    12, 000 元之價格買入可發射金屬具有殺傷力之空氣長槍1
    支（槍枝管制編號:0000000000 號）。其即未經許可，基於
    持有具有殺傷力之空氣長槍及子彈之犯意，無故持有上開空
    氣長槍1 支、霰彈2 顆。
二、甲○○與乙○○均明知可發射金屬具有殺傷力之槍枝，係屬
    槍砲彈藥刀械管制條例管制之物品，非經許可不得製造，竟
    共同基於製造具殺傷力槍枝之犯意聯絡，由甲○○於94年9
    月間某日起，陸續交付滑套、槍管、撞針底座與乙○○，再
    由從事車床工作之乙○○，藉由上大夜班工作人員較少之機
    會，於其所任職位於高雄縣大寮鄉○○路128 巷70號之圓磐
    股份有限公司內，依照甲○○所交付前揭滑套、槍管、撞針
    底座等物品製作而成槍管、撞針底座後，再由甲○○帶回組
    裝槍枝，甲○○並應允乙○○每改造1 支槍管、撞針底座（
    槍機）等各項組裝零件之材料工錢，代價為5000至1 萬元不
    等，惟乙○○所製造完成之槍管、撞針底座等物，在交由甲
    ○○帶回組裝後，因無法組裝而未具殺傷力。
三、嗣於94年11月22日，經警依甲○○所使用行動電話之通聯記
    錄，前往高雄縣大樹鄉○○村○○街119 號22號甲○○住處
    執行搜索，經甲○○同意帶同警方前往隔壁20號其居住房間
    內，提出其所持有之上開可發射金屬具有殺傷力之空氣長槍
    （槍枝管制編號:0000000000 號）、制式霰彈2 顆、模型手
    槍2 支（1 支已拆解正改造中，另1 支經鑑定結果，認無法
    供發射金屬子彈所用，不具殺傷力）及附表編號6 號至編號
    21號所示之物。員警復於同日前往乙○○住處拘提乙○○，
    經乙○○同意帶同警方前往其任職圓磐股份有限公司，自動
    提出甲○○委託其製造，而尚未製造完成之滑套1 個（經鑑
    定結果非槍砲主要組成零件）、槍管4 支（經鑑定結果其中
    1 支認係仿GLOCK 廠27型半自動手槍製造槍枝之玩具金屬槍
    管、槍管內具阻鐵；其中1 支係仿BERETTA 廠84型半自動手
    槍製造槍枝之塑膠槍管；餘2 支均係土造金屬槍管。土造金
    屬槍管係內政部公告之槍砲之主要組成零件）、槍機2 座（
    經鑑定結果認係仿GLOCK 廠27型半自動手槍製造槍枝之土造
    金屬槍機，為內政部公告查禁之槍砲主要組成零件），而知
    上情。
四、案經高雄縣政府警察局移送臺灣高雄地方法院檢察署檢察官
    偵查起訴。
    理  由
壹、證據能力部分:
一、高雄縣刑警大隊94年11月22日對被告甲○○之拘提程序，及
    在高雄縣大樹鄉○○村○○街119 巷20號之搜索搜索程序是
    否合法？所扣得物品有無證據能力？
  (一)拘提，乃屬於對人之強制處分之一種，為示慎重，刑事訴訟
    法第77條規定：「拘提被告，應用拘票。」「拘票，應記載
    左（下）列事項：一被告之姓名、性別、年齡、籍貫及住所
    或居所。但年齡、籍貫、住所或居所不明者，得免記載。二
    案由。三拘提之理由。四應解送之處所。」「第71條第3 項
    及第4 項之規定，於拘票準用之。」第71條第4 項規定：「
    傳票，於偵查中由檢察官簽名，審判中由審判長或受命推事
    （法官）簽名。」拘票上所以應記載上揭事項，係為使被告
    知悉其遭受拘提之原由與內情，惟其中除被告之姓名，係資
    以分辨人別，必須嚴格遵守予以確實填載外，其餘事項倘漏
    未記載或記載不完全，固屬檢察官或審判長、受命法官為拘
    提處分意思決定後之文書作業疏失，因與該意思決定分屬二
    事，自不生拘票無效之問題，依第78條第1 項規定，司法警
    察（官）仍得據以執行拘提（最高法院96年度台上字第3904
    號判決參照）。查本件警員簡世忠執行拘提被告甲○○後，
    雖未依照刑事訴訟法第80條之規定在拘票上記載執行拘提之
    處所及執行拘提之時間，然其於執行拘提前，有告知被告甲
    ○○權利並出示拘票等情，業據證人簡世忠到院證述明確（
    見地院卷第106 頁），且觀諸該拘票已明確記載被告甲○○
    之姓名、性別、年籍及身分證字號（見警卷第6 頁），足資
    分辯受拘提人即被告甲○○之人別，揆諸前揭說明，自不生
    拘票無效之問題，員警據以執行拘提，自難認係違法。
  (二)按「搜索經受搜索人出於自願性同意者，得不使用搜索票。
    但執行人員應出示證件並將其同意之意旨記載於筆錄」，刑
    事訴訟法第131 條之1 定有明文。其中對物搜索之同意權人
    係物之所有人、持有人或保管人。警方於94年11月21日前往
    搜索票所記載高雄縣大樹鄉○○村○○街119 巷22號執行搜
    索時，經被告甲○○女友伯父告知被告甲○○住在隔壁即高
    雄縣大樹鄉○○村○○街119 巷20號，員警經被告甲○○同
    意後，搜索高雄縣大樹鄉○○村○○街119 巷20號一節，有
    地院94年11月21核發之搜索票、高雄縣政府警察局94年11月
    22日搜索、扣押筆錄、被告甲○○搜索同意書各1 份可參（
    參警卷第5 頁、第9 頁至第13頁）。然被告甲○○於警詢中
    自承其實際居住於高雄縣大樹鄉○○村○○街119 巷20號，
    此觀94年11月22日被告甲○○警詢筆錄至明（參警卷第16頁
    、第17頁），則被告甲○○實際居住於該處，當係對於該處
    所有管領權之人，則被告甲○○自有同意搜索之權利。雖被
    告甲○○之辯護人復辯以: 本件警察拘提被告後執行搜索，
    被告甲○○之自由意思受到限制，其同意搜索顯然欠缺自願
    性云云。然查，所謂「自願性」同意，除應審查同意之人是
    否具同意權限，有無將同意意旨記載於筆錄由受搜索人簽名
    或出具書面表明同意之旨，並應綜合一切情狀包括徵求同意
    之地點、徵求同意之方式是否自然而非具威脅性、同意者主
    觀意識之強弱、教育程度、智商、自主之意志是否已為執行
    搜索之人所屈服等加以審酌，（最高法院94年度台上字第
    1361號刑事判決參照），而本案被告甲○○除已簽具搜索同
    意書（見警卷第9 頁），復於94年11月22日警詢時，（警察
    問: 警方於上述地點執行所時是否經過你同意?） 被告甲○
    ○答: 有（參警卷第17頁）。參以被告甲○○自警詢、偵查
    迄至地院審理中，均未曾提其同意員警搜索時，心理受到極
    度壓制始為同意，則依其同意而執行之搜索、扣押程序自屬
    依法定程序為之，是辯護人徒以警察拘提被告後執行搜索，
    而認被告甲○○之同意搜索欠缺自由意志，顯非可採。
二、按被告以外之人於審判外之言詞或書面陳述，除法律有規定
    者外，不得作為證據，刑事訴訟法第159 條第1 項定有明文
    。又被告以外之人於審判外之陳述，雖不符前4 條之規定，
    而經當事人於審判程式同意作為證據，法院審酌該言詞陳述
    或書面陳述作成時之情況，認為適當者，亦得為證據。當事
    人、代理人或辯護人於法院調查證據時，知有第159 條第1
    項不得為證據之情形，而未於言詞辯論終結前聲明異議者，
    視為有前項之同意，刑事訴訟法第159 條之5 亦定有明文。
    經查，本判決下列所引用之各該被告以外之人於審判外之書
    面陳述，檢察官及被告於地院審判程序，均同意此部分之證
    據有證據能力，本院審酌上開證據資料製作時之情況，尚無
    違法不當及證明力明顯過低之瑕疵，亦認為以之作為證據應
    屬適當，故揆諸前開規定，爰依刑事訴訟法第159 條之5 規
    定，認前揭證據資料均有證據能力。
貳、實體部份:
    訊據被告甲○○對於非法持有可發射金屬具有殺傷力之空氣
    長槍1 支及子彈2 顆之犯行，及非法製造可發射金屬具有殺
    傷力之槍枝未遂之犯行均坦承不諱；而被告乙○○固不否認
    受甲○○之委託製造槍機、槍管，並製造完成槍管2 支，撞
    針座2 個，然矢口否認有何非法製造可發射金屬具有殺傷力
    之槍枝未遂之犯行，辯稱: 被告甲○○之前拿類似槍機的塑
    膠製品給伊看，跟伊說要照塑膠製品的樣子製作，伊並不知
    道是槍枝的零件云云。經查:
一、被告甲○○於94年間某日起非法持有可發射金屬具有殺傷力
    之空氣長槍1 支及子彈2 顆，及於94年9 月、10月間非法製
    造可發射金屬具有殺傷力之槍枝未遂之犯行，業據被告甲○
    ○於偵查中供承: 改造槍枝之目的是要槍枝變成有殺傷力等
    語不諱（見偵卷第19頁）。再扣案附表編號1 之空氣長槍1
    支、編號2 之子彈2 顆均具殺傷力，及附表編號3 號之槍機
    2 座、編號4 之土造金屬槍管2 支為槍枝主要組成零件，分
    別經內政部警政署刑事警察局94年12年9 日刑鑑字第094018
    4345號、94年12月21日刑鑑字第09 40184344 號槍彈鑑定書
    、內政部97年2 月25日內授警字第0970 870242 號函在卷可
    參，並有附表所示之扣案物可證，被告甲○○之前開犯行，
    堪以認定。
二、雖被告甲○○之辯護人辯以: 本案被告甲○○所持有之空氣
    長槍在一般模擬槍商店均有販售，尚不得以扣得上開證物經
    鑑定有殺傷力，即指為違法云云。然槍砲彈藥刀械管制條例
    所指之槍砲，係指火砲、肩射武器、機關槍等及其他可發射
    金屬或子彈具有殺傷力之各式槍砲，槍砲彈藥刀械管制條例
    第4 條第1項 第1 款訂有明文，足徵是否為槍砲彈藥刀械管
    制條例所管制之槍枝，應依該等槍枝是否具有殺傷力為據，
    而扣案空氣長槍經鑑定結果，認係以中型二氧化碳高壓鋼瓶
    內氣體為發射動力之空氣長槍，經實際裝填直徑8mm 鋼珠（
    重2.0 公克）試射3 次，測得3 次鋼珠發射速度均為112 公
    尺/ 秒，計算其發射動能均為12.54 焦耳，單位面積動能為
    24.96 焦耳/ 平方公分。而依日本科學警察研究所之研究結
    果，彈丸單位面積動能達20 焦 耳/ 平方公分則足以穿入人
    體皮肉層等情，有內政部警政署刑事警察局94年12月9 日刑
    鑑字第0940184345號槍彈鑑定書可參（參警卷第75頁至第80
    頁），足見扣案槍枝經鑑定人員依動能測試法鑑定結果確達
    殺傷力之標準無訛，辯護人徒以扣案空氣長槍於模擬槍店均
    有販售，而認該扣案槍枝並非管制槍枝，尚難憑採。
三、被告乙○○雖以前詞置辯，然其於本院審理中供稱: 被告甲
    ○○一開始委託伊製造槍枝零件，拿撞針座的樣品給伊的時
    候，伊並不知道是槍枝的一部份，後來拿槍管的樣品給伊的
    時候，伊才知道是要做槍枝等語；伊知道係製造槍枝零件的
    一部分時，有跟被告甲○○說伊不會做，但被告甲○○一直
    說要請伊做，到最後伊才答應等語（見地院卷第110 頁、第
    111 頁），核與被告甲○○於警詢中供稱:94 年9 月、10月
    左右，伊要被告乙○○開始幫伊製造槍管；及偵查中供述:
    伊請被告乙○○改造3 支槍管及2 個撞針底座，被告乙○○
    交給伊之後，伊再回去組裝，但因為螺絲位置不對，無法組
    裝完成。改造槍枝目的是為了要變成有殺傷力，被告乙○○
    答應伊要試試看等語（見偵卷第19頁）相符，足徵被告乙○
    ○於知悉被告甲○○委託其製造之零件係作為製造槍枝之ㄧ
    部分所用後，仍繼續製作槍枝零件至明；再佐以員警監聽被
    告甲○○所使用之0000000000號行動電話，可知被告甲○○
    多次以該電話撥打被告乙○○之0000000000號行動電話門號
    ，聯絡製造槍枝之相關細節，亦經被告甲○○及被告乙○○
    供承在卷，該等通話內容略以:
    (1)於94年9 月15日2 時18分59秒（A 指被告甲○○；B 指被
       告乙○○），A:「成仔喔！我阿民啊！」B:「嘿」。A:
     「你開始動了嗎？」B:「還沒呢。」A:「今天可以嗎？」
      B: 「 今天晚一點會鑽洞吧。」
    (2)於94年9 月22日下午4 時5 分13秒（A 指被告甲○○；B
      指被告乙○○），B:「我昨天有鑽洞了。」A:「鑽洞而已
      嗎? 」B:「鑽洞還有包括那支管已經（拋）好了，今天去
      再洗一洗」...A: 「你那用好，處理好時還有一包。」B:
      「好！我趕快用一用。」A:「是阿！加減賺外快。」（見
      警卷第34頁）
    (3)於94年11月2 日4 時59分46秒（A 指被告甲○○；B 指被
      告乙○○），A:「你今天有去問大台管嗎？」B:「今天才
      拿去而已」A:「上次全部的料是3000多」。（見警卷第31
      頁）
    (4)於94年11月3 日3 時16分9 秒（A 指被告甲○○；B 指被
      告乙○○）B:「喂！民仔喔！」「要修（弧度）的那塊是
      兩邊都要修，還是你跟我說的那塊。」A:「修 (弧度)全
      部都要用啊」B:「你說（四角）要磨的那塊。」A:「要磨
      成變成圓的那塊嗎？」「全部都要」（見警卷第51頁）等
      情，有卷附監聽譯文1 份附卷可稽。又就前揭通訊監察譯
      文之內容業經被告甲○○於警詢中供稱: 綽號「成仔」是
      被告乙○○，伊要被告乙○○「開始動了沒」的意思是要
      被告乙○○幫伊把鐵管鑽洞；「拋」代表槍管已經鑽好了
      等語（見警卷第18頁、第19頁）。及被告乙○○於警詢中
      供述: 上述(3)(4)內容都是阿民（即被告甲○○）委託伊製
      作槍管及撞針座所提及之內容，要修弧度那塊、四角要磨
      指撞針座部分，大台管指以實心鐵管鑽洞來製造槍管，全
      部料3 千多指伊幫阿民製造該些槍枝零件所花材料費用等
      語（見警卷第46頁），足見被告乙○○知悉被告甲○○委
      託其製造者係槍枝零件之一部份甚明。此外，被告乙○○
      經警拘提時，其帶同員警前往其所任職之圓磐股份有限公
      司，取出滑套1 個、槍管4支 、撞針座2 個供警查扣，且
      其中土造金屬槍管2 支、撞針座2 個係被告甲○○委託其
      製造完成之物品，業經被告乙○○於警詢中供述明確（見
      警卷第46頁），而前開物品經鑑定結果為槍枝之主要組成
      零件等情，有內政部97年2 月25日內授警字第0970870242
      號函在卷可稽，則被告乙○○明知被告甲○○基於製造具
      有殺傷力槍枝之故意，而委託伊製造槍枝之零件，仍基於
      與被告甲○○製造槍枝之共同犯意聯絡，著手製造槍枝之
      主要組成零件，因前開零件未組裝而成具有殺傷力之槍枝
      而未既遂，其有製造槍枝未遂罪之犯行至明。
四、又被告乙○○之辯護人辯以: 內政部警政署刑事警察局97年
    1 月21日刑鑑字第0960194105號函所示，扣案物中土造金屬
    槍管2 枝及土造金屬槍機2 個，認可供組成槍枝之用；內政
    部97年2 月25日內授警字第0970870242號函，認前開物品係
    槍枝之主要組成零件，然公訴事實已認槍管及槍械零件「無
    法組裝」而不具殺傷力，且被告甲○○供述:3 支 槍管及2
    個撞針底座完全沒有車成功，都無法組裝完成等語，足證槍
    管、槍機無法組成槍砲彈藥刀械管制條例所定之槍砲，且本
    件並無其他槍身、複進簧、複進簧桿等零件可供組合，則如
    何認定可供組成槍枝之用？而認該等扣案物均非槍砲彈藥刀
    械管制條例所定之主要組成零件等語。經查: (1)內政部警政
    署刑事警察局97年1 月21 日 刑鑑字第0960194105號函係依
    據94年12月21日刑鑑字第0940 184344 號槍彈鑑定書而為，
    而前開鑑定書之鑑定方法為「性能檢驗法」，而所謂「性能
    檢驗法」係指實際操作檢測槍枝之機械結構與性能，如槍管
    材質、貫通與否，槍身、滑套（轉輪）之材質，滑套、板機
    、擊錘、撞針之運作情形，視其結構、功能是否完整良好。
    且證人即鑑定人陳顯明亦到院證稱: 槍管2枝 及槍機2 座是
    否可組合成槍枝之零件，依照刑事警察局之鑑定流程，刑事
    警察局會去找模擬槍來試組裝，可以配合組裝才認定是土造
    金屬槍管成品，就本案來講依照本局的流程可以確定之前承
    辦人員是有組裝過才認定是土造金屬槍管及槍機；零件組合
    後，只要可以組合上去，零件可以配合，雖然沒有試射只要
    認為可供使用就認定是成品等語（參地院卷第187 頁、第
    188 頁）；判斷扣案之物品是否為槍枝之主要組成零件，需
    專業人員依其專業訓練與相當之經驗加以判斷，參以鑑識人
    員已從扣案之槍枝零件外觀、材質及構造等方面予以專業之
    研判後，而認該等物品係槍枝之主要組成零件。亦即上開結
    果均係基於該局多年經驗累積，其依多年來經驗所為之鑑定
    結果，自屬可採。(2)而公訴事實認槍管及槍械零件「無法組
    裝」而不具殺傷力，係因被告甲○○供述:3 支 槍管及2 個
    撞針底座完全沒有車成功，都無法組裝完成等語為其依據，
    然此部份業據證人陳顯明證述: 扣案之槍機、槍管被告甲○
    ○陳述無法套用至模擬槍使用，可能是被告不曉得如何組裝
    ，被告甲○○提到用塑膠滑套與刑事警察局鑑定所用之金屬
    滑套可能會有差別；且槍管、槍機是單獨分開的，渠等不會
    一起組裝在一把槍，是分別組裝上去，被告甲○○講的塑膠
    滑套都有可能造成槍管或槍機無法使用等語（見地院卷第20
    1 頁），是辯護人上開辯護意旨主張，均無可採。
    本院依被告之聲請，將扣案之土造金屬槍2 支及土造槍機2
    個，送請內政部警政署刑事警察局實際組合試射，是否可供
    槍枝零件使用？嗣經該局以97年9 月25日刑鑑字第09701390
    67號函覆，仍維持該局94年12月21日刑鑑字第0940184344號
    槍彈鑑定書意見，認應均可供適用槍枝組裝使用（見本院卷
    第74頁）。
五、按已著手於犯罪行為之實行而不遂者，為未遂犯，刑法第25
    條第1 項訂有明文。是行為人如基於製造具有殺傷力槍枝之
    故意，著手為製造槍枝之行為，即應以製造可發射金屬具有
    殺傷力之槍枝未遂罪相繩。被告甲○○之辯護人辯稱: 扣案
    土造金屬槍管2 支、槍機2 座，未經證明可以組成槍枝，並
    具有殺傷力之事實云云，然被告甲○○、被告乙○○主觀上
    係基於製造有殺傷力之槍枝而為上開犯行，業經本院認明如
    前，且本案扣案金屬槍管2 枝、槍機2 座經性能檢驗法鑑定
    結果認係槍砲主要組成零件，依槍砲彈藥刀械管制條例第4
    條第2 項規定，均得組合而成具有殺傷力之各式槍砲，有內
    政部97年2 月25日內授警字第0970870242號函、地院97年4
    月21日電話記錄查詢表可參（見地院卷第151 頁），則被告
    2 人共同製造可發射金屬具有殺傷力之槍枝未遂之犯行，至
    堪認定。
參、論罪科刑部分
一、被告行為後，刑法業於94年2月2日修正公布，95年7月1日起
    施行。按行為後法律有變更者，適用行為時之法律，但行為
    後之法律有利於行為人者，適用最有利於行為人之法律，修
    正後刑法第2條 第1 項定有明文。而本次法律變更，比較時
    應就罪刑有關之共犯、未遂犯、想像競合犯、牽連犯、連續
    犯、結合犯，以及累犯加重、自首減輕暨其他法定加減原因
    （如身分加減）與加減例等一切情形，綜其全部罪刑之結果
    而為比較（最高法院95年5 月23 日95 年度第8 次刑事庭會
    議決議參照）。
  (一)刑法第28條，將舊法之「實施」修正為「實行」。原「實施
    」之概念，包含陰謀、預備、著手及實行等階段之行為，修
    正後僅共同實行犯罪行為始成立共同正犯。是新法共同正犯
    之範圍已有限縮，排除陰謀犯、預備犯之共同正犯。新舊法
    之共同正犯範圍既因此而有變動，自屬犯罪後法律有變更 (
    最高法院96年度台上字第934 號判決參照)。 然就本案而言
    ，被告無論依新舊法，均成立共犯，適用新法並未對被告較
    為有利。
  (二)法定刑罰金部分，依修正後刑法第33條第5 款之規定，最低
    額為新臺幣1,000 元，惟依被告行為時之修正前刑法第33條
    第5 款規定，罰金之最低額僅新臺幣3 元。比較修正前、後
    之刑罰法律，適用修正後之規定，對被告顯未有利。
  (三)關於罰金易服勞役之折算標準，依修前刑法第42條第2 項規
    定「易服勞役以一元以上三元以下折算一日。」，再據修正
    前罰金罰鍰提高標準條例第2 條前段規定，就其原定數額提
    高為100 折算一日，則被告依行為時之易服勞役折算標準，
    應以銀元100 元以上300 元以下即新臺幣300 元以上900 元
    以下折算一日；然修正後刑法第42條第3 三項前段規定：「
    易服勞役以新臺幣一千元、二千元或三千元折算一日。」，
    經比較新舊法結果，以修正後之規定，較有利於被告。
  (四)刑法第51條第5 款，關於宣告多數有期徒刑定應執行刑之規
    定，於修正前係規定不得逾20年，修正後則規定不得逾30年
    ，就本案而言，適用修正後之規定，對被告顯無較有利之情
    形。
  (五)綜上，前述未經許可持有可發射金屬具有殺傷力之槍枝、製
    造槍枝罪之罰金刑數額下限、數罪併罰刑度之上限等變更，
    均以修正前刑法相關規定較有利於被告，故應依修正前刑法
    作為本件被告論罪科刑之依據，至易服勞役折算標準則以修
    正後刑法規定對被告較屬有利（有關易刑處分部分之規定，
    並無整體比較適用之問題，縱為割裂適用，亦與最高法院95
    年度第8 次刑庭決議不相違背，此有臺灣高等法院暨所屬法
    院95年12月13日法律座談會提案可資參照）。
二、核被告甲○○所為，係犯槍砲彈藥刀械管制條例第8 條第4
    項非法持有可發射金屬具有殺傷力之空氣長槍罪、第12條第
    4 項非法持有子彈罪、第8 條第1 項、第5 項非法製造可發
    射金屬具有殺傷力之槍枝未遂罪。核被告乙○○所為，係犯
    槍砲彈藥刀械管制條例第8 條第1 項、第5 項非法製造可發
    射金屬具有殺傷力之槍枝未遂罪，被告2 人間，就非法製造
    可發射金屬具有殺傷力之槍枝未遂之犯行，有犯意聯絡及行
    為分擔，應論以共同正犯。本件被告甲○○先於94年初之不
    詳時日起，自姓名、年籍不詳，綽號「賓仔」之人處收受制
    式霰彈2 顆，再於94年5 月間某日，於高雄市六合夜市，向
    姓名、年籍均不詳之人，購買可發射金屬具有殺傷力之空氣
    長槍1 枝，各別未經許可而同時持有空氣長槍及子彈，係以
    一行為觸犯二罪名，為想像競合犯，應依刑法第55條之規定
    ，從一重論以槍砲彈藥刀械管制條例第8 條第4 項非法持有
    可發射金屬具有殺傷力之空氣長槍罪。被告2 人雖已著手製
    造可發射金屬具有殺傷力之槍枝，惟所製造之槍枝零件尚未
    組合而成具有殺傷力之槍枝，其等犯行尚屬未遂，爰依刑法
    第25條第2 項之規定，按既遂犯之刑度減輕其刑。原審因適
    用槍砲彈藥刀械管制條例第8 條第4 項、第12條第4 項、第
    8 條第1 項、第5 項、刑法第2 條第1 項前段、第11條前段
    、第55條、第25條第2 項、第42條第3 項、第38條第1 項第
    1 款第2 款、修正前刑法第28條、第51條第5 款規定，審酌
    被告甲○○非法持有可發射金屬具有殺傷力之空氣長槍及子
    彈，及被告甲○○、被告乙○○非法製造具有殺傷力之槍枝
    而未遂，對於社會治安、社會秩序之潛在危險均非輕，且被
    告乙○○否認犯行，毫無悔意，惟念及被告甲○○持有槍枝
    及子彈之時間非長，及渠等製造槍枝之目的等一切情狀，就
    被告甲○○非法持有可發射金屬具有殺傷力之空氣長槍罪部
    分，量處有期徒刑3 年4 月，併科罰金新台幣5 萬元，就共
    同犯非法製造可發射金屬具有殺傷力之槍枝未遂罪部分，量
    處有期徒刑3 年4 月，併科罰金新台幣5 萬元，定執行刑有
    期徒刑6 年2 月，併科罰金新台幣8 萬元，並諭知罰金易服
    勞役以新台幣1 千元折算1 日。就被告乙○○共同犯非法製
    造可發射金屬具有殺傷力之槍枝未遂罪部分，量處有期徒刑
    3 年，併科罰金新台幣5 萬元，並諭知罰金易服勞役，以新
    台幣1 千元折算1 日，扣案如附表編號1 、2 所示之空氣長
    槍1 支及霰彈2 顆，鑑定結果均認有殺傷力，而扣案如附表
    編號4 、5 之物，均係經公告之槍枝主要組成零件，均為違
    禁物，應依刑法第38條第1 項第1 款宣告沒收。至扣案如附
    表3 所示之物，為被告乙○○所有供其為本件犯行所用之物
    ，應依刑法第38條第1 項第2 款及共犯責任共同原則，於被
    告甲○○之宣告刑項下宣告沒收。另扣案如附表編號7 至編
    號9 之模型手槍及改造手槍，經鑑定結果均認無殺傷力，有
    94年12月9 日內政部警政署刑事警察局刑鑑字第0940184345
    號槍彈鑑定書可參，其餘扣案物並無證據顯示與被告2 人所
    為本件犯行相關，故均不予宣告沒收，認事用法，均無不合
    ，量刑亦屬允當。被告上訴意旨，否認犯罪，指摘原判決不
    當，沒有理由，應予駁回。
據上論斷，應依刑事訴訟法第368條判決如主文。
本案經檢察官陳宗吟到庭執行職務。
中    華    民    國    97    年    11    月     20   日
                  刑事第二庭    審判長法  官  林正雄
                                      法  官  陳啟造
                                      法  官  黃壽燕
以上正本證明與原本無異。
如不服本判決應於收受本判決後10日內向本院提出上訴書狀，其
未述上訴理由者，並得於提起上訴後10日內向本院補提理由書
狀（均須按他造當事人之人數附繕本)「 切勿逕送上級法院」。
中    華    民    國    97    年    11    月    20    日
                                      書記官  高惠珠
附錄本案論罪科刑法條全文:
槍砲彈藥刀械管制條例第8條
未經許可，製造、販賣或運輸鋼筆槍、瓦斯槍、麻醉槍、獵槍、
空氣槍或第4 條第1 項第1 款所定其他可發射金屬或子彈具有殺
傷力之各式槍砲者，處無期徒刑或5 年以上有期徒刑，併科新臺
幣1 千萬元以下罰金。
未經許可，轉讓、出租或出借前項所列槍枝者，處 5 年以上有期
徒刑，併科新臺幣 1 千萬元以下罰金。
意圖供自己或他人犯罪之用，而犯前二項之罪者，處無期徒刑或
7年以上有期徒刑，併科新臺幣1千萬元以下罰金。
未經許可，持有、寄藏或意圖販賣而陳列第 1 項所列槍枝者，處
3年以上10年以下有期徒刑，併科新臺幣700 萬元以下罰金。
第1項至第3項之未遂犯罰之。
槍砲彈藥刀械管制條例第12條
未經許可，製造、販賣或運輸子彈者，處 1 年以上 7 年以下有
期徒刑，併科新台幣 500 萬元以下罰金。
未經許可，轉讓、出租或出借子彈者，處 6 月以上 5 年以下有
期徒刑，併科新台幣 300 萬元以下罰金。
意圖供自己或他人犯罪之用，而犯前二項之罪者，處 3 年以上
10 年以下有期徒刑，併科新台幣 700 萬元以下罰金。
未經許可，持有、寄藏或意圖販賣而陳列子彈者，處 5 年以下有
期徒刑，併科新台幣 300 萬元以下罰金。
第 1 項至第 3 項之未遂犯罰之。
附表：
┌──┬──────────┬──┬──┐
│編號│名稱                │數量│單位│
├──┼──────────┼──┼──┤
│ 1  │空氣長槍（槍枝管制編│ 壹 │ 把 │
│    │號:0000000000 號）  │    │    │
├──┼──────────┼──┼──┤
│ 2  │散彈槍子彈          │ 貳 │ 顆 │
├──┼──────────┼──┼──┤
│ 3  │撞針座              │ 貳 │ 個 │
├──┼──────────┼──┼──┤
│ 4  │土造金屬槍管        │ 貳 │ 枝 │
├──┼──────────┼──┼──┤
│ 5  │槍管                │ 貳 │ 枝 │
├──┼──────────┼──┼──┤
│ 6  │鐵管                │ 貳 │ 枝 │
├──┼──────────┼──┼──┤
│ 7  │半成品模型手槍      │ 壹 │ 把 │
├──┼──────────┼──┼──┤
│ 8  │葛拉克模型手槍      │ 壹 │ 把 │
├──┼──────────┼──┼──┤
│ 9  │銀色P2改造手槍      │ 壹 │ 把 │
├──┼──────────┼──┴──┤
│ 10 │鋼珠                │貳盒又陸佰│
│    │                    │伍拾捌顆  │
├──┼──────────┼──┬──┤
│ 11 │模型子彈樣品        │ 貳 │ 顆 │
├──┼──────────┼──┼──┤
│ 12 │模型子彈（銅底）    │ 陸 │ 顆 │
├──┼──────────┼──┼──┤
│ 13 │模型子彈（塑膠底）  │ 拾 │ 顆 │
├──┼──────────┼──┼──┤
│ 14 │老虎鉗              │ 壹 │ 枝 │
├──┼──────────┼──┼──┤
│ 15 │螺絲起子            │ 貳 │ 枝 │
├──┼──────────┼──┼──┤
│ 16 │滑套                │ 壹 │ 枝 │
├──┼──────────┼──┼──┤
│ 17 │鋼瓶                │ 壹 │ 瓶 │
├──┼──────────┼──┼──┤
│ 18 │銼刀                │ 壹 │ 枝 │
├──┼──────────┼──┼──┤
│ 19 │火藥（底火）        │ 壹 │ 盒 │
├──┼──────────┼──┼──┤
│ 20 │彈匣                │ 壹 │ 個 │
├──┼──────────┼──┼──┤
│ 21 │模型子彈            │ 肆 │ 顆 │
└──┴──────────┴──┴──┘
                                                      Ｆ


司法院資訊處製作；財團法人民間司法改革基金會備份。
